臺灣高等法院臺中分院刑事裁定　　　　 100年度聲字第2065號
聲明異議人
即受刑人　　郭永德
上列聲明異議人因恐嚇危害安全案件，對臺灣臺中地方法院檢察
署檢察官執行之指揮(100年度執字第10920號)認為不當，向本院
聲明異議，本院裁定如下：
    主  文
聲明異議駁回。
    理  由
一、聲明異議人即受刑人(下稱受刑人)郭永德聲明異議意旨略以
    ：(一)按刑法第41條第1項易科罰金制度之立法目的旨在救
    濟短期自由刑之流弊，避免受刑人於獄中感染惡習，適用上
    不宜過苛，故犯最重本刑為5年以下有期徒刑之罪，經法院
    宣告6個月以下有期徒刑或拘役，並諭知易科罰金之易刑標
    準者，執行時除因具有確因不執行所宣告之刑，難收矯正之
    效，或難以維持法秩序之例外情形，得不准易科罰金而需入
    監執行所受有期徒刑或拘役之宣告外，原則上應准予易科罰
    金。且「難收矯正之效」、「難以維持法秩序」屬不確定法
    律概念，檢察官必須綜合考量犯罪情節、犯後態度、前科紀
    錄等因素，並舉證證明不對行為人執行自由刑難收矯正之效
    果，或難以維持法秩序，意即僅有例外之情形，始不許易科
    罰金。(二)本件承審法官已綜合考量各種情事，科予受刑人
    適當罰金代替刑罰，應已就受刑人犯罪情節、犯後態度、素
    行等詳予斟酌，諭知受刑人各罪均未逾6個月，以及易科罰
    金之折算標準，足證承審法官認定受刑人所為，尚未達必須
    施以自由刑之刑罰始足懲罰之程度，而本案判決後，受刑人
    復未有何違法失當之舉措，則執行檢察官逕予駁回受刑人易
    科罰金之聲請，否定法院審理時判斷，置法院准予易科罰金
    之判決於不顧，亦違反易科罰金不應過於嚴苛之修法意旨，
    顯屬失當。(三)受刑人本身罹患糖尿病、高血壓、高脂質血
    症等疾病，受刑人之母已高齡70餘又罹患多重疾病，平日均
    仰賴受刑人照顧。受刑人育有一子一女，現有正當之工作，
    又係家中經濟支柱，實不宜入監服刑，請求撤銷原執行檢察
    官所為之處分，並准為易科罰金云云。
二、按「受刑人或其法定代理人或配偶以檢察官執行之指揮為不
    當者，得向諭知該裁判之法院聲明異議」、「法院應就疑義
    或異議之聲明裁定之」，刑事訴訟法第484條、第486條分別
    定有明文。查該條所稱「諭知該裁判之法院」，乃指對被告
    之有罪判決，於主文內實際宣示其主刑、從刑之裁判而言(
    最高法院79年度臺聲字第19號判例參照)。又「犯最重本刑
    為5年以下有期徒刑以下之刑之罪，而受6月以下有期徒刑或
    拘役之宣告者，得以新臺幣1000元、2000元或3000元折算一
    日，易科罰金。但易科罰金，難收矯正之效或難以維持法秩
    序者，不在此限。」刑法第41條第1項定有明文。準此，有
    期徒刑或拘役得易科罰金之案件，法院所諭知者，僅係如易
    科罰金之折算標準而已，至於是否准予易科罰金，係賦予執
    行檢察官視個案具體情形，依前開法律規定裁量之權能，亦
    即執行檢察官得考量受刑人之一切主、客觀條件，審酌其如
    不接受有期徒刑或拘役之執行，是否難達科刑之目的、收矯
    正之成效或維持法秩序等，以作為其裁量是否准予易科罰金
    之憑據，非謂受刑人受6個月以下有期徒刑或拘役之宣告時
    ，執行檢察官即必然應准予易科罰金。且上開法條所稱之「
    難收矯正之效」及「難以維持法秩序」，均屬不確定法律概
    念，此乃係立法者賦予執行者能依具體個案，考量犯罪所造
    成法秩序等公益之危害大小、施以自由刑避免受刑人再犯之
    效果高低等因素，據以審酌得否准予易科罰金，亦即，此乃
    執行者所為關於自由刑一般預防(維持法秩序)與特別預防(
    有效矯治受刑人使其回歸社會)目的之衡平裁量，非謂僅因
    受刑人個人家庭、生活處遇值得同情即應予以准許；且法律
    賦予執行檢察官此項裁量權，僅在發生違法裁量或有裁量瑕
    疵時，法院始有介入審查之必要。
三、經查：
(一)、本件受刑人郭永德曾因恐嚇取財、賭博等案件，經臺灣臺中
    地方法院於民國(下同)99年11月3日以99年訴字627號判處應
    執行有期徒刑3年6月。受刑人提起上訴後，除賭博部分嗣後
    撤回上訴外，其餘恐嚇取財部分，均經本院於100年8月22日
    以99年度上易字第1631號認為犯恐嚇危害安全罪而撤銷改判
    應執行有期徒刑2年4月，如易科罰金，均以新臺幣1000元折
    算1日經確定在案。受刑人嗣於100年9月26日至臺灣臺中地
    方法院檢察署到案執行時，檢察官審酌受刑人觸犯多起恐嚇
    罪名，目前尚有其他恐嚇等案件在偵辦中，顯非予入監執行
    ，難收矯治之效，而不准其易科罰金，應入監服刑，因而依
    刑法第41條第1項但書規定，以命令不准其易科罰金。上情
    有臺灣高等法院被告前案紀錄表、本院99年度上易字第1631
    號刑事判決，暨臺灣臺中地方法院檢察署100年9月26日點名
    單、訊問筆錄、檢察官執行指揮書附於本院所調閱之該署
    100年度執字第10920號卷內可稽。是檢察官既已就本案不准
    易科罰金之理由詳予敘明，核與刑法第41條第1項但書之規
    定無違。審之本件受刑人素行不佳，多次以簽注六合彩方式
    行恐嚇之實，對社會秩序破壞甚大，犯行非輕，不予執行無
    以勸善，反造成鼓勵社會不勞而獲之風氣，若准予易科罰金
    ，難收矯正之效並難以維持法之秩序，故檢察官執行之指揮
    難認有違法或不當。
(二)、又得以易科罰金之案件，法院所諭知者，僅罰金折算之標準
    而已，至准否易科，應依受刑人客觀上所存在之具體事由，
    衡酌是否足以影響刑罰之執行，有無因准予易科罰金而致無
    從收其矯正之效及難以維持法秩序等因素，此為檢察官指揮
    執行之職權，觀之刑事訴訟法第457條第1項前段之規定自明
    ，是執行檢察官倘認有確因不執行所宣告之刑，難收矯正之
    效，或難以維持法秩序者，得不准為易科罰金。本件原確定
    判決僅就受刑人犯罪事實適用法律，至判斷是否必須入監服
    刑或易科罰金，法律規定乃賦予執行檢察官之裁量權，若檢
    察官所為裁量並無誤認事實或違反其他法律之原理原則，當
    不能任意指為違法，聲明異議意旨以原確定判決曾諭知易科
    罰金之折算標準，以此為由，認檢察官執行之指揮不當，並
    不可採。
(三)、至聲明異議意旨所稱受刑人罹有糖尿病、高血壓、高脂質血
    症等疾病，受刑人之母已高齡70餘又罹患多重疾病，平日均
    仰賴受刑人照顧。受刑人育有一子一女，現有正當之工作，
    又係家中經濟支柱，實不宜入監服刑云云。惟查，受刑人上
    開所指，均與刑法第41條第1項但書所規定應考量受刑人是
    否有「易科罰金，難收矯正之效或難以維持法秩序者」等情
    無涉，換言之，該情並非檢察官審酌得否易科罰金所必然應
    考量之因素。且犯罪人之處罰，其法律制裁效果之審酌衡量
    應優先於受刑人個人家庭因素之考量，是受刑人有無「因家
    庭之關係，執行顯有困難」之情形，本不影響執行檢察官上
    開指揮執行之認定，受刑人執此爭辯，尚屬無據。
(四)、綜上所述，本院綜觀全卷並審酌上情，認本件執行檢察官於
    指揮執行時，已充分審查、考量受刑人尚有其他案件在偵辦
    中、應入監執行，以收其矯正之效，俾維持法秩序等節後，
    始不予准許易科罰金，此一不准易科罰金之指揮執行命令，
    當無違反平等原則及比例原則，且屬法律授權檢察官所行使
    之合義務性裁量，並符外部界限及內部界限之拘束，乃本其
    法律所賦與指揮刑罰執行職權之行使，對具體個案所為之判
    斷，自難謂有何逾越法律授權或專斷等濫用權力之情事。此
    外，復查無檢察官上開裁量權之行使有何瑕疵之情事，受刑
    人徒執前詞聲明異議，指摘檢察官執行指揮不當，並無理由
    ，應予駁回。
據上論結，依刑事訴訟法第486條，裁定如主文。
中    華    民    國   100    年    11    月    10    日
            刑事第五庭  審判長法  官  趙  春  碧
                              法  官  卓  進  仕
                              法  官  林  宜  民
以上正本證明與原本無異。
不得抗告。
                              書記官  吳  雅  菁
中    華    民    國   100    年    11    月    10    日